【裁判字號】    99,訴,938
【裁判日期】    991022
【裁判案由】    違反毒品危害防制條例
【裁判全文】
臺灣臺南地方法院刑事判決               99年度訴字第938號
公  訴  人  臺灣臺南地方法院檢察署檢察官
被      告  甲○○
指定辯護人  郭常錚律師
上列被告因違反毒品危害防制條例案件，經檢察官提起公訴（99
年度偵字第9038、9052號），本院判決如下：
    主  文
甲○○販賣第二級毒品，共拾罪，各處如附表編號一至十所示之
刑（含從刑沒收部分）。應執行有期徒刑捌年；販賣毒品所得合
計共新臺幣萬元均沒收之，如全部或一部不能沒收時，以其財
產抵償之；未扣案之門號0000000000號行動電話手機
壹支（含SIM卡壹枚）沒收之，如全部或一部不能沒收時，追徵
其價額。
    事  實
一、甲○○前於民國98年間因犯施用第二級毒品罪，經本院判處
    有期徒刑4 月確定；又於98年間因犯販賣第二級毒品罪共39
    罪，經本院各判處有期徒刑3年2 月，並定應執行有期徒刑6
    年10月確定，上開2案嗣經本院裁定定應執行刑為有期徒刑7
    年1 月，並於99年3月5日入監執行，現仍在執行中（就本件
    不構成累犯）。詎其仍不知悔改，明知安非他命係毒品危害
    防制條例第2條第2項第2 款所示之第二級毒品，非經許可，
    不得持有、販賣，竟意圖營利，分別基於販賣第二級毒品安
    非他命之犯意，以其所有內裝門號0000000000號SIM 卡之行
    動電話作為聯絡毒品交易之工具，分別於如附表所示之時間
    、地點，以附表所示之代價販賣第二級毒品安非他命予如附
    表所示之人。嗣經臺灣臺南地方法院檢察署向本院聲請對甲
    ○○使用之上開門號實施通訊監察後，始查悉上情。
二、案經臺灣臺南地方法院檢察署檢察官自動檢舉偵查起訴。
    理  由
一、關於證據能力之認定：
    本件以下所引用之具傳聞性質之證據，檢察官、被告及其指
    定辯護人於本案言詞辯論終結前，均不爭執其證據能力，本
    院審酌前開證據之作成或取得之狀況，並無非法或不當取證
    之情事，且經本院於審判期日就上開證據依法進行調查、辯
    論，依刑事訴訟法第159條之5規定，均具有證據能力。至以
    下所引用之不具傳聞性質之證據，因非檢警違背法定程序取
    得之證據，依法自應有證據能力，併此敘明。
二、上開事實，業據被告甲○○於警詢、偵訊及本院審理中均坦
    承不諱，核與證人即買毒者周新硯、李建文、吳卓翰、張崇
    閔分別於警詢、偵查中證述之情節相符，並有被告使用之00
    00000000門號分別與證人周新硯之0000000000門號、李建文
    之0000000000門號、吳卓翰之0000000000門號、張崇閔之00
    00000000門號間之通訊監察譯文附卷可稽，足認被告之自白
    與事實相符，應可採信；又被告於如附表編號一所示之時間
    、地點販賣安非他命之對象係證人李建文乙節，業據被告於
    本院審理時供述在卷（見本院99年9 月29日審判筆錄），核
    與證人周新硯於警詢、偵查中證述：係證人李建文要向被告
    買安非他命，但證人李建文的易付卡手機已沒錢使用，才叫
    伊用伊的手機傳簡訊給被告，詢問安非他命是否已拿到，被
    告即傳簡訊回稱在關帝廳等語（見臺灣臺南地方法院檢察署
    99年度他字第1882號偵查卷第10、11、26頁）相符，並有被
    告使用之0000000000門號與證人周新硯之0000000000門號間
    之通訊監察譯文附卷可稽，互核相符，是被告於如附表編號
    一所示之時間、地點販賣安非他命之對象確係證人李建文，
    起訴書記載此次之交易對象為「周新硯及李建文」、「周新
    硯」云云，尚有誤會，應予更正，在此敘明。
三、又毒品危害防制條例所規定之販賣毒品罪，雖未明示「營利
    之意圖」為其犯罪構成要件，然「販賣」一語，在文義解釋
    上當然已寓含有買賤賣貴，而從中取利之意思存在，且從商
    業交易原理與一般社會觀念而言，販賣行為在通常情形下，
    仍係以牟取利益為其活動之主要誘因與目的；衡以毒品之非
    法交易向為政府查禁森嚴且重罰不寬貸之行為，為一般民眾
    普遍認知之事，而證人周新硯、李建文、吳卓翰、張崇閔與
    被告甲○○均無深切交情，僅存有買賣毒品關係，復據上述
    證人明確證述，倘非有利可圖，被告絕無平白甘冒被查緝重
    罰之高度風險，而單純代無深厚交情之他人購買毒品之理，
    是其販入之價格當較其出售之價格為低，而有從中賺取買賣
    價差牟利之意圖及事實，應屬合理認定。又販賣毒品非可公
    然為之，亦無公定價格，容易分裝並增減份量，而每次買賣
    之價量，可能隨時依雙方關係深淺、資力、需求量及對行情
    之認知、來源是否充裕、查緝是否嚴緊、購買者被查獲時供
    述購買對象之可能風險之評估等，而異其標準，非可一概論
    之，是販賣毒品之利得除被告供述之價量俱臻明確外，委難
    察得其交易實情，然販賣者從價差或量差中牟利之方式雖異
    ，惟其販賣行為在意圖營利則屬同一；從而，舉凡有償交易
    ，除足以反證其確係另基於某種非圖利本意之關係外，通常
    尚難因無法查悉其販入價格，做為是否高價賣出之比較，諉
    以無營利之意思而阻卻販賣犯行之追訴。本件倘被告未販售
    上開毒品從中牟利，自無平白費時、費力，特意趕赴如附表
    所示地點交付毒品之理，是被告營利之意圖至為炯然。綜上
    ，本院經比較被告前後供述與其他事證相互結合運用之可信
    情況擔保程度，認被告確分別有如附表編號1 至10所示之販
    賣第二級毒品犯行，事證已臻明確，應依法論科。
四、論罪科刑：
  (一)核被告上開事實一所為，均係犯毒品危害防制條例第4條第2
    項之販賣第二級毒品罪。被告販賣安非他命前後，分別持有
    安非他命之低度行為，應分別為各次販賣上開毒品之高度行
    為所吸收，均不另論罪。又被告所犯上揭販賣第二級毒品10
    罪，犯意各別，行為互異，時間亦殊，為數行為，自應分別
    分論併罰。
  (二)被告於偵查及審判中均自白本件事實一之犯行，其所犯各罪
    ，均應依毒品危害防制條例第17條第2項之規定減輕其刑。
  (三)又被告曾犯有如事實一之前科紀錄，有台灣高等法院被告前
    案紀錄表 1份在卷可參，就本件所犯雖未構成累犯，惟仍得
    為量刑之基礎。
  (四)爰審酌被告曾犯有如事實一之販賣第二級毒品罪等前科，經
    法院判處罪刑，猶不思警惕，僅因貪圖小利，竟藉流毒他人
    牟取利益，戕害他人身體健康，且危害社會治安，惟念被告
    因貪慾致罹刑章，販賣之期間不長、販毒所賺取之金額有限
    、販賣之次數、數量非多，以其本件犯罪情節而論，惡性尚
    非重大不赦，兼衡被告之素行、智識程度、家庭經濟狀況及
    犯罪後態度等一切情狀，各量處如主文所示之刑（詳如附表
    所示），並定其應執行刑。公訴人雖求處被告有期徒刑10年
    ，惟按刑事審判之量刑，在於實現刑罰權之分配正義，故法
    院對有罪之被告科刑，應符合罪刑相當原則，使罰當其罪，
    以契合人民之法律感情，此所以刑法第57條明定科刑時應審
    酌一切情狀，尤應注意該條所列各款事項，以為科刑輕重之
    標準（最高法院98年度台上字第7024號、98年度台上字第43
    89號判決意旨可資參照），經審酌刑法第57條各款臚列情事
    後，認對被告量處如附表所示之刑即可達罰當其罪之目的，
    公訴人之求刑尚屬過重，附此敘明。
五、沒收：
  (一)按毒品危害防制條例第19條第1項規定：犯第4條至第9 條、
    第12條、第13條或第14條第1項、第2項之罪者，其供犯罪所
    用或因犯罪所得之財物，均沒收之，如全部或一部不能沒收
    時，追徵其價額或以其財產抵償之，係採義務沒收主義，凡
    供犯上開之罪所用或因犯罪所得之財物，均應宣告沒收，並
    不以扣案者為限，如不能沒收時，追徵其價額或以其財產抵
    償之，法院無審酌之餘地（最高法院96年台上字第823 判決
    可資參照）；刑罰法令關於沒收之規定，兼採職權沒收主義
    與義務沒收主義，義務沒收又可分為絕對義務沒收與相對義
    務沒收，後者指供犯罪所用、預備用或因犯罪所得，以屬於
    被告所有者為限，始應予以沒收，例如毒品危害防制條例第
    19 條第1項前段是（最高法院93年度台上字第5418號判決意
    旨可資參照）。倘犯罪所得之財物為新台幣時，因其本身即
    為我國現行貨幣價值之表示，不發生追徵其價額之問題（最
    高法院96年度台上字第1828號判決意旨可資參照）。
  (二)被告所有如附表所示之各次販賣第二級毒品所得，雖均未扣
    案，仍應依前引毒品危害防制條例第19條第1 項之規定，於
    其所犯各罪所處主刑項下分別宣告沒收，如全部或一部不能
    沒收時，各以其財產抵償之。
  (三)又被告為如附表所示之各次販賣第二級毒品犯行時，係使用
    門號0000000000號行動電話，該門號0000000000號之SIM 卡
    係被告以新台幣（下同）2,000 元向別人買入，該行動電話
    之SIM 卡及手機均屬被告所有，業據其供承在卷（見本院99
    年9 月29日審判筆錄），雖未據扣案，惟揆諸前揭說明，仍
    應依毒品危害防制條例第19條第1 項之規定，於被告所犯各
    罪所處主刑項下併予宣告沒收，如全部或一部不能沒收時，
    追徵其價額。
據上論斷，應依刑事訴訟法第299條第1項前段，毒品危害防制條
例第4條第2項、第17條第2項、第19條第1項，刑法第11條前段、
第51條第5款，判決如主文。
本案經檢察官乙○○到庭執行職務。
中    華    民    國    99    年    10    月    22    日
                  刑事第八庭    審判長法  官  黃瑪玲
                                      法  官  蔡奇秀
                                      法  官  林欣玲
以上正本證明與原本無異。
如不服本判決，應於收受本判決後10日內，向本院提出上訴書狀
，並應敘述具體理由。其未敘述上訴理由者，應於上訴期間屆滿
後20日內向本院補提理由書狀（均須按他造當事人之人數附繕本
）「切勿逕送上級法院」。
                                      書記官  張宜柔
中    華    民    國    99    年    10    月    22    日
附錄本案論罪科刑法條：
毒品危害防制條例第4條第2項
製造、運輸、販賣第二級毒品者，處無期徒刑或 7 年以上有期
徒刑，得併科新臺幣 1 千萬元以下罰金。
附表：
┌──┬─────┬──────┬────┬──────┬───────────┐
│編號│ 販賣時間 │  販賣地點  │販賣對象│販賣安非他命│  主              文  │
│    │          │            │        │之金額、次數│   （罪名及宣告刑）   │
│    │          │            │        │（新台幣）  │                      │
├──┼─────┼──────┼────┼──────┼───────────┤
│ 1  │99年1月5日│臺南市東區「│李建文  │5,000元、   │販賣第二級毒品，處有期│
│    │凌晨0時29 │關帝廳」附近│        │1次         │徒刑肆年拾月，因販賣第│
│    │分後之某不│            │        │            │二級毒品所得新臺幣伍仟│
│    │詳時間    │            │        │            │元沒收之，如全部或一部│
│    │          │            │        │            │不能沒收時，以其財產抵│
│    │          │            │        │            │償之；未扣案之門號0981│
│    │          │            │        │            │815554號行動電話壹支（│
│    │          │            │        │            │含ＳＩＭ卡壹枚）沒收之│
│    │          │            │        │            │，如全部或一部不能沒收│
│    │          │            │        │            │時，追徵其價額。      │
├──┼─────┼──────┼────┼──────┼───────────┤
│ 2  │99年1月8日│臺南縣「北海│周新硯  │3,000元、   │販賣第二級毒品，處有期│
│    │晚上11時29│麗晶」汽車旅│        │1次         │徒刑肆年拾月，因販賣第│
│    │分後之某不│館          │        │            │二級毒品所得新臺幣仟│
│    │詳時間    │            │        │            │元沒收之，如全部或一部│
│    │          │            │        │            │不能沒收時，以其財產抵│
│    │          │            │        │            │償之；未扣案之門號0981│
│    │          │            │        │            │815554號行動電話壹支（│
│    │          │            │        │            │含ＳＩＭ卡壹枚）沒收之│
│    │          │            │        │            │，如全部或一部不能沒收│
│    │          │            │        │            │時，追徵其價額。      │
├──┼─────┼──────┼────┼──────┼───────────┤
│ 3  │99年1月29 │臺南市○○路│李建文  │5,000元、   │販賣第二級毒品，處有期│
│    │日晚上7時 │與康樂街口附│        │1次         │徒刑肆年拾月，因販賣第│
│    │50分許    │近之7-11便利│        │            │二級毒品所得新臺幣伍仟│
│    │          │商店前      │        │            │元沒收之，如全部或一部│
│    │          │            │        │            │不能沒收時，以其財產抵│
│    │          │            │        │            │償之；未扣案之門號0981│
│    │          │            │        │            │815554號行動電話壹支（│
│    │          │            │        │            │含ＳＩＭ卡壹枚）沒收之│
│    │          │            │        │            │，如全部或一部不能沒收│
│    │          │            │        │            │時，追徵其價額。      │
├──┼─────┼──────┼────┼──────┼───────────┤
│ 4  │99年1月29 │臺南市某處「│李建文  │5,000元、   │販賣第二級毒品，處有期│
│    │日晚上11時│麥當勞」    │        │1次         │徒刑肆年拾月，因販賣第│
│    │許        │            │        │            │二級毒品所得新臺幣伍仟│
│    │          │            │        │            │元沒收之，如全部或一部│
│    │          │            │        │            │不能沒收時，以其財產抵│
│    │          │            │        │            │償之；未扣案之門號0981│
│    │          │            │        │            │815554號行動電話壹支（│
│    │          │            │        │            │含ＳＩＭ卡壹枚）沒收之│
│    │          │            │        │            │，如全部或一部不能沒收│
│    │          │            │        │            │時，追徵其價額。      │
├──┼─────┼──────┼────┼──────┼───────────┤
│ 5  │99年1月30 │臺南市和緯汽│李建文  │5,000元、   │販賣第二級毒品，處有期│
│    │日下午3時 │車旅館內    │        │1次         │徒刑肆年拾月，因販賣第│
│    │19分許    │            │        │            │二級毒品所得新臺幣伍仟│
│    │          │            │        │            │元沒收之，如全部或一部│
│    │          │            │        │            │不能沒收時，以其財產抵│
│    │          │            │        │            │償之；未扣案之門號0981│
│    │          │            │        │            │815554號行動電話壹支（│
│    │          │            │        │            │含ＳＩＭ卡壹枚）沒收之│
│    │          │            │        │            │，如全部或一部不能沒收│
│    │          │            │        │            │時，追徵其價額。      │
├──┼─────┼──────┼────┼──────┼───────────┤
│ 6  │99年2月3日│臺南市○○路│李建文  │5,000元、   │販賣第二級毒品，處有期│
│    │下午2時34 │與金華路口附│        │1次         │徒刑肆年拾月，因販賣第│
│    │分後之某不│近          │        │            │二級毒品所得新臺幣伍仟│
│    │詳時間    │            │        │            │元沒收之，如全部或一部│
│    │          │            │        │            │不能沒收時，以其財產抵│
│    │          │            │        │            │償之；未扣案之門號0981│
│    │          │            │        │            │815554號行動電話壹支（│
│    │          │            │        │            │含ＳＩＭ卡壹枚）沒收之│
│    │          │            │        │            │，如全部或一部不能沒收│
│    │          │            │        │            │時，追徵其價額。      │
├──┼─────┼──────┼────┼──────┼───────────┤
│ 7  │99年1月29 │臺南市新樓醫│吳卓翰  │500元、     │販賣第二級毒品，處有期│
│    │日晚上7時4│院附近      │        │1次         │徒刑肆年，因販賣第二級│
│    │7分後之某 │            │        │            │毒品所得新臺幣伍佰元沒│
│    │不詳時間  │            │        │            │收之，如全部或一部不能│
│    │          │            │        │            │沒收時，以其財產抵償之│
│    │          │            │        │            │；未扣案之門號00000000│
│    │          │            │        │            │54號行動電話壹支（含Ｓ│
│    │          │            │        │            │ＩＭ卡壹枚）沒收之，如│
│    │          │            │        │            │全部或一部不能沒收時，│
│    │          │            │        │            │追徵其價額。          │
├──┼─────┼──────┼────┼──────┼───────────┤
│ 8  │99年2月10 │臺南縣永康市│吳卓翰  │500元、     │販賣第二級毒品，處有期│
│    │日晚上9時 │奇美醫院旁之│        │1次         │徒刑肆年，因販賣第二級│
│    │40分後之某│7-11便利商店│        │            │毒品所得新臺幣伍佰元沒│
│    │不詳時間  │2樓         │        │            │收之，如全部或一部不能│
│    │          │            │        │            │沒收時，以其財產抵償之│
│    │          │            │        │            │；未扣案之門號00000000│
│    │          │            │        │            │54號行動電話壹支（含Ｓ│
│    │          │            │        │            │ＩＭ卡壹枚）沒收之，如│
│    │          │            │        │            │全部或一部不能沒收時，│
│    │          │            │        │            │追徵其價額。          │
├──┼─────┼──────┼────┼──────┼───────────┤
│ 9  │99年2月3日│臺南市○○街│張崇閔  │500元、     │販賣第二級毒品，處有期│
│    │凌晨1時13 │51號張崇閔住│        │1次         │徒刑肆年，因販賣第二級│
│    │分後之某不│處門口      │        │            │毒品所得新臺幣伍佰元沒│
│    │詳時間    │            │        │            │收之，如全部或一部不能│
│    │          │            │        │            │沒收時，以其財產抵償之│
│    │          │            │        │            │；未扣案之門號00000000│
│    │          │            │        │            │54號行動電話壹支（含Ｓ│
│    │          │            │        │            │ＩＭ卡壹枚）沒收之，如│
│    │          │            │        │            │全部或一部不能沒收時，│
│    │          │            │        │            │追徵其價額。          │
├──┼─────┼──────┼────┼──────┼───────────┤
│ 10 │99年2月6日│臺南市永樂市│張崇閔  │500元、     │販賣第二級毒品，處有期│
│    │凌晨3時15 │場附近之全家│        │1次         │徒刑肆年，因販賣第二級│
│    │分後之某不│便利商店    │        │            │毒品所得新臺幣伍佰元沒│
│    │詳時間    │            │        │            │收之，如全部或一部不能│
│    │          │            │        │            │沒收時，以其財產抵償之│
│    │          │            │        │            │；未扣案之門號00000000│
│    │          │            │        │            │54號行動電話壹支（含Ｓ│
│    │          │            │        │            │ＩＭ卡壹枚）沒收之，如│
│    │          │            │        │            │全部或一部不能沒收時，│
│    │          │            │        │            │追徵其價額。          │
├──┴─────┴──────┴────┴──────┴───────────┤
│販賣所得合計：30,000元                                                        │
└───────────────────────────────────────┘

司法院資訊處製作；財團法人民間司法改革基金會備份。
